臺灣高等法院交通事件判決　　　　　　　　　　　　九十一年度交上易字第六號
　　上　訴　人
　　即　被　告　甲○○
右上訴人因過失致死案件，不服臺灣桃園地方法院九十年度交易字第二九二號，中華
民國九十年十二月二十一日第一審判決（起訴案號：臺灣桃園地方法院檢察署九十年
度偵字第七一二三號）提起上訴，本院判決如左：
    主  文
上訴駁回。
    事  實
一、甲○○於民國（下同）九十年一月三十日凌晨三時三十五分許，駕駛車號Ｐ五─
    八四０七號自用小客車，沿桃園縣龜山鄉○○路由桃園往臺北方向行駛，途經萬
    壽路二段龜山幹九０Ａ附近時速限制為五十公里之路段時，應注意行車速度應依
    標誌之規定，以及汽車行駛時應注意車前狀況並隨時採取必要之安全措施，以避
    免危險發生，且依當時情形天候晴，夜間有照明，路面乾燥，無缺陷或障礙物等
    ，並無不能注意情形，竟疏未注意車前狀況，貿然以時速六、七十公里之速度急
    駛，適永建和應注意不得在道路上任意坐、臥而阻礙交通，且依當時情形並無不
    能注意情形，亦疏未注意，因酒醉任意倒臥於道路快車道內側附近，迨甲○○發
    現後雖緊急將方向盤往左打，然已煞避不及，車身碾壓到永建和之左後側，致永
    建和受有多發性鈍挫傷，並造成第一頸椎脫臼和兩側氣血胸形成神經出血性休克
    ，於送往行政院國軍退除役官兵輔導委員會桃園榮民醫院（以下簡稱榮民醫院）
    救治因無生命跡象而死亡。
二、案經桃園縣警察局龜山分局報由台灣桃園地方法院檢察署檢察官相驗後自動偵查
    起訴。
        理  由
一、右揭犯罪事實，迭據被告甲○○坦承不諱，核與被害人之兄永進忠指訴之情節相
    符，並經證人即至現場處理之警員黃文宏證述明確，復有道路交通事故調查報告
    表、現場及被告車輛採樣照片共十九張等在卷可稽。再本件肇事路段之時速限制
    為五十公里，有道路交通事故調查報告表在卷為憑，足認被告當實時確已超速無
    疑。
二、警方於被告所駕駛前揭車輛之引擎室下方、引擎室後方及後車輪中段油桶所採集
    之毛髮組織，暨於排氣管中段所採集之疑似血跡，經送請內政部警政署刑事警察
    局鑑驗結果，認定前開毛髮及血跡檢出之ＤＮＡ型別與永建和血液ＤＮＡ之ＳＴ
    Ｒ型別相同，有該局九十年三月十二日（九十）刑醫字第二二四八七號鑑驗書一
    份附卷可憑，另警方自前揭車輛前輪中側底板下採集之衣服纖維，其中綠色纖維
    及白色纖維經比對後，與採自永建和身上夾克之綠色纖維及白色纖維相似，亦有
    該局九十年五月十日刑鑑字第二二五五三號鑑驗通知書一份暨所附照片八張在卷
    可參。
三、被害人永建和確因本件車禍而左後側遭一次碾壓，導致多發性鈍挫傷，造成第一
    頸椎脫臼和兩側氣血胸形成神經出血性休克而死亡，送醫時已無生命跡象等情，
    亦經臺灣桃園地方法院檢察官督同檢驗員相驗明確，及法務部法醫研究所鑑定屬
    實，有勘驗筆錄、相驗屍體證明書、驗斷書、法務部法醫研究所（９０）法醫所
    醫鑑字第０一四三號鑑定書、榮民醫院法醫參考病歷摘要及該院九十年七月二日
    （九十）桃醫醫字第三三一一號函暨就診摘要各一件附卷為憑。
四、按汽車駕駛人應注意車前狀況，隨時採取必要安全措施；又行車速度，應依標誌
    之規定，道路交通安全規則第九十四條第三項、第九十三條第一項分別定有明文
    。被告駕車行經前開路段，應注意行車速度須依標誌之規定，以及汽車行駛時應
    注意車前狀況並隨時採取必要之安全措施，以避免危險發生，且依當時情形天候
    晴，夜間有照明，路面乾燥，無缺陷或障礙物等，有前開道路交通事故調查報告
    表可參，並無不能注意情事，乃竟疏未注意，貿然以時速六、七十公里之車速超
    速行駛，迨看見醉臥在路中之永建和，已閃煞不及，自有過失。至永建和生前有
    明顯飲酒，因酒醉而睡臥於道路中央等情，有前開鑑定書及現場照片等在卷可查
    ，固有違反道路交通安全規則第一百三十三條不得在道路上任意坐、臥而阻礙交
    通之規定，亦有過失，但並不能解免被告過失責任之成立。被害人永建和係因本
    件車禍，致出血性休克死亡，被告之過失行為，與被害人之死亡結果間，具有相
    當因果關係。綜上所述，本件事證明確，被告犯行堪以認定。
五、核被告所為，係犯刑法第二百七十六條第一項之過失致死罪。
六、告訴人於原審固指稱：被告於肇事後加速逃逸，嗣於返家途中，發現檔泥板已掉
    落，始返回肇事現場欲取回檔泥板，因認被告涉犯刑法第二百九十四條第二項之
    罪嫌等語。惟被告堅稱伊於警局初訊時因害怕僅供認係發現人，第二次警訊筆錄
    即承認肇事，且肇事後仍站在案發地點馬路邊，並未離開現場等語，且證人即警
    員黃文宏於原審調查時證稱：當時是一位砂石車司機到派出所喊有人倒在地上，
    我們到現場時候，被告就站在馬路對面，但未承認是他撞到，我到現場先去看死
    者，並看現場有無目擊者，就看到被告站在那邊，於是把被告當作發現人來做筆
    錄等語，而衡情被告若有遺棄或逃逸之故意，於砂石車司機至派出所報案時，即
    可加速逃離現場，卻仍站在案發地點馬路邊，足認其尚無逃逸或遺棄之故意，即
    告訴代理人於本院審理時對於前指被告肇事逃逸乙節，亦表示係屬誤會，足認告
    訴人前揭指訴，尚屬無據，不足採信，附此敘明。
七、原審基於前述理由，因依刑法第二百七十六條第一項、第四十一條第一項前段、
    罰金罰鍰提高標準條例第一條前段、第二條各規定，於審酌被告以超過速限十至
    二十公里之速度行駛，且案發後並未自首，迄今亦未與被害人家屬達成和解，惟
    念其犯後坦承犯行，深表悔悟，而被害人醉臥於路中，亦有過失等一切情狀，量
    處有期徒刑六月，並諭知如易科罰金，以三百元折算一日。核其認事用法，俱無
    違誤，量刑亦甚允洽。被告上訴意旨，指摘原判決量刑過重，為無理由，應予駁
    回。
據上論斷，應依刑事訴訟法第三百六十八條，判決如主文。
本案經檢察官曾忠己到庭執行職務。
中華      民      國    九十一    年      四      月     三十     日
                            臺灣高等法院交通法庭
                                  審判長法  官  陳  春  秋
                                        法  官  徐  培  元
                                        法  官  高  明  哲
右正本證明與原本無異。
不得上訴。
                                        書記官  李  垂  福
中      華      民      國     九十一   年      五      月      一      日
附錄本案論罪科刑法條全文：
刑法第二百七十六條第一項
因過失致人於死者，處二年以下有期徒刑、拘役或二千元以下罰金。
